臺灣高等法院高雄分院刑事判決　　　　99年度上訴字第1940號
上　訴　人　臺灣高雄地方法院檢察署檢察官
上　訴　人
即　被　告　洪漢璋
選任辯護人　戴慕蘭律師
上列上訴人因被告業務過失致死案件，不服臺灣高雄地方法院98
年度訴字第1118號中華民國99年10月20日第一審判決（起訴案號
：臺灣高雄地方法院檢察署98年度偵字第9433號），提起上訴，
本院判決如下：
     主  文
上訴駁回。
     事  實
一、洪漢璋係府邸建設有限公司（下稱府邸公司）派駐於高雄市
    ○○區○○路355 巷（起訴書誤載為353 巷）清豐段450 地
    號土地上「幸福府邸」大樓興建工程之工地主任，為現場負
    責人，負責工地安全維護等事宜，為從事業務之人，本應注
    意工作場所出入口之拉開式大門，作業上無出入必要時應關
    閉，並應置管制人員管制出入之人員，非有適當防護具不得
    讓其出入（公訴人認洪漢璋未劃定飛落物警示區及於投擲作
    業時未嚴禁人員進入警示線區域內而有疏失部分，容有誤會
    ，詳下述），客觀上並無不能注意之情事，竟於96年10月4
    日中午12時至13時10分即該工地原負責管制門口人員出入之
    黃建源請假外出期間，疏未指派其他人負責管制門口人員之
    出入，亦未關閉該工地出入口之可拉式大門，適有婦人邱金
    定得趁機進入該工地撿拾資源回收物，並在工地內遭自高處
    落下之黑色細沙等重物砸中背部，致受有鈍傷合併血氣胸及
    骨折之傷害，經送醫急救後，仍於同日15時30分許因傷重不
    治死亡。
二、案經臺灣高雄地方法院檢察署檢察官自動簽分偵查後提起公
    訴。
     理  由
壹、程式事項：
一、按被告以外之人於審判外之言詞或書面陳述，除法律有規定
    者外，不得作為證據，刑事訴訟法第159條第1項定有明文。
    查證人王阿對、蔡秀華、胡意倩、黃郭秀霞等人警詢之陳述
    ，屬被告以外之人於審判外之言詞陳述，被告及其辯護人否
    認彼等陳述之證據能力，經核亦不符合刑事訴訟法第159 條
    之2 、第159 條之3 、第159 條之5 等規定，均應無證據能
    力。
二、按被告以外之人於偵查中向檢察官所為陳述，除顯有不可信
    之情況者外，得為證據，刑事訴訟法第159 條之1 第2 項定
    有明文。偵查中對被告以外之人（包括證人、鑑定人、告訴
    人、被害人及共同被告等）所為之偵查筆錄，或被告以外之
    人向檢察官所提之書面陳述，性質上均屬傳聞證據。惟現階
    段刑事訴訟法規定檢察官代表國家偵查犯罪、實施公訴，依
    法其有訊問被告、證人及鑑定人之權，證人、鑑定人且須具
    結，而實務運作時，檢察官偵查中向被告以外之人所取得之
    陳述，原則上均能遵守法律規定，不致違法取供，其可信度
    極高。本件證人俞有芳（原名俞澤鈴）、黃建源、王阿對、
    賀荻夫於偵查中向檢察官所為之陳述，均經具結，復查無彼
    等上揭偵查中向檢察官所為陳述有何顯不可信之情況，均應
    認有證據能力。
三、按被告以外之人，於審判外之言詞或書面陳述，除法律有規
    定者外，不得作為證據；又被告以外之人（包括證人、鑑定
    人、告訴人、被害人、共同被告等）於檢察事務官、司法警
    察官或司法警察調查中所為之陳述，與審判中不符時，其先
    前之陳述具有較可信之特別情況，且為證明犯罪事實存否所
    必要者，得為證據，刑事訴訟法第159 條第1 項、第159 條
    之2 分別定有明文。本件被告及其辯護人否認證人俞有芳（
    原名俞澤鈴）、黃建源警詢陳述之證據能力，經核彼等2 人
    警詢之陳述與本院審理時之證述，均有不符：（一）證人俞
    有芳（原名俞澤鈴）警詢陳稱：「現場死者邱金定跟我講說
    被不明東西砸落，當時他精神狀況不好，意識不清楚」等語
    （見相驗卷第10至11頁）；於審理時則稱：「（問：你是否
    記得你在警察局作筆錄時有回答說「阿婆有說他被不明物體
    砸到」？）好像是我問被害人的」等語。（二）證人黃建源
    警詢陳稱：案發當天其返回工地見看到邱金定坐在「維也納
    」汽車旅館外圍牆廣告招牌下休息，當時邱金定所有之推車
    係放在工地內等語（見相驗卷第26頁）；於審理中則改稱：
    當天其返回工地時見到邱金定所有之推車係位於工地外之「
    維也納」汽車旅館外圍牆廣告招牌附近，沒有在工地內等語
    。本院斟酌彼等2 人於偵訊及本院審理時均未提及警詢所為
    之陳述有受不當外力干擾，且證人俞有芳（原名俞澤鈴）於
    案發當日，證人黃建源於案發翌日即至警局製作筆錄，彼等
    2 人斯時所為之陳述，記憶最為清晰，印象最為深刻，反觀
    彼等於原審法院審理中作證時距案發時間已3 年餘，時間較
    為久遠，記憶自較模糊。再者，警詢時彼等2 人均能基於自
    由意志為完整之陳述（此部分亦分別經製作筆錄之警員陳福
    財、郭志傑證述在卷─見本院卷第93、96頁），在無任何外
    力干擾之下自較能作真實之陳述，且筆錄製作完成後，均經
    彼等核對無訛後才簽名一節，亦據證人黃建源於偵訊及證人
    俞有芳（原名俞澤鈴）於原審法院審理中證述明確（見97年
    度他字第4922號卷，下稱偵一卷，第168 頁；原審卷二第6
    頁），顯見彼等2 人警詢所為之陳述，客觀上具有較可信之
    特別情況，亦為證明犯罪事實存否所必要，應可採為本案證
    據。
四、按法院或檢察官得囑託醫院、學校或其他相當之機關、團體
    為鑑定，或審查他人之鑑定，並準用第203 條至第206 之1
    之規定，刑事訴訟法第208 條第1 項定有明文。是檢察官就
    特定案件認有鑑定之必要者，將證物送請鑑定機關實施鑑定
    ，鑑定機關所出具之書面鑑定報告應屬刑事訴訟法第206 條
    所定之傳聞例外，當具有證據能力。查本案卷附法務部法醫
    研究所（96）醫鑑字第0961101550號解剖報告書、鑑定報告
    書（含該所99年6 月15日法醫理字第0990003031函就原鑑定
    結果研判意見之說明），均係該所執行法定職務，鑑定被害
    人死因結果所出具之書面鑑定報告，依刑事訴訟法第159 條
    第1 項及同法第208 條第1 項準用同法第206 條第1 項之規
    定，為傳聞法則之例外，自得作為證據。
五、按被告以外之人於審判外之陳述，雖不符刑事訴訟法第159
    條之1 至第159 條之4 之規定，而經當事人於審判程序同意
    作為證據，法院審酌該言詞陳述或書面陳述作成時之情況，
    認為適當者，亦得為證據；又當事人、代理人或辯護人於法
    院調查證據時，知有第159 條第1 項不得為證據之情形，而
    未於言詞辯論終結前聲明異議者，視為有前項之同意，刑事
    訴訟法第159 條之5 第1 項、第2 項定有明文。本判決以下
    所引用其餘之傳聞證據，除上述有爭執之部分外，被告、辯
    護人及檢察官，均未於言詞辯論終結前聲明異議，本院審酌
    上開證據作成時之情狀，並無違法或不當等情形，且與本案
    相關之待證事實具有關聯性，認為以之作為本案之證據亦屬
    適當，爰依前揭規定，認均應有證據能力。
貳、實體事項：
一、訊據被告固不爭執其為案發當時「幸福府邸」大樓興建工程
    （下或簡稱系爭工程）之工地主任，惟矢口否認有何業務過
    失致死犯行，辯稱：並無證據證明被害人係在工地內遭不明
    物體砸中，被害人之死亡與伊無關云云。辯護意旨另以：工
    地周圍有設置圍籬，門口並標示禁止無關人員擅入工作場所
    ，已盡其注意義務，縱使認為被害人係在工地內遭不明物體
    砸中，該物體究竟係工人或其他第三人所丟擲均不清楚，況
    被害人未經允許擅自進入工地，已屬侵入建築物附連圍繞土
    地之不法行為，被告應無為他人不法行為負責之義務云云，
    為被告辯護。然查：
（一）被告前揭不爭執其係系爭工程之工地主任一節（見本院卷
      第50頁、第163 頁反面），並經證人即系爭工地負責管制
      門口之黃建源及證人即「幸福府邸」大樓之銷售業務員賀
      荻夫於偵訊時均具結證稱：案發當天被告為「幸福府邸」
      大樓興建工程之工地主任，負責工地安全維護等語（見偵
      一卷第167 頁），此核與被告於原審審理時坦承其有在案
      發當天點工單簽名之情節相符（見原審卷一第109 頁），
      復有當天被告所簽名之點工單及施工日報表影本各1 紙在
      卷供核（見偵一卷第119 頁、第149 頁反面），顯見被告
      為案發當天「幸福府邸」大樓興建工程之工地主任，負責
      工地安全維護等事宜，為從事業務之人無誤。
（二）被害人邱金定於96年10月4 日13時15分許，表情痛苦坐在
      高雄市○○區○○路355 巷口即系爭工地對面之維也納花
      園汽車旅館招牌下方花圃圍牆，為路過之俞有芳（原名俞
      澤鈴）發現並撥打119 叫救護車將被害人送醫救治，此據
      證人俞有芳於警詢時證述屬實（見相驗卷第10頁；偵一卷
      第159 頁；原審卷二第4 頁反面至第5 頁），又被害人於
      當日13時33分許經送至健仁醫院急診，仍於同日15時30分
      不治死亡，此有高雄市政府消防局98年9 月4 日高市消防
      指字第0980015872號函檢附之119 案件記錄及救護紀錄表
      影本、健仁醫院98年9 月14日健仁字第0980000348號函及
      急診外科病歷、臺灣高雄地方法院檢察署相驗屍體證明書
      在卷可憑（見原審卷一第12至16頁、第20至21頁；相驗卷
      第55頁）。嗣臺灣高雄地方法院檢察署檢察官於96年10月
      12日督同法醫師對被害人屍體進行解剖，發現被害人有：
      「右肩背側由高126 公分向下有瘀痕30乘11公分，其下肌
      肉併發出及肩胛骨骨折。肋骨於右外側第三至第六出現骨
      折，第八及第九後側發生骨折，右後近脊柱旁之第六、第
      七及第十二出現骨折。第四胸椎出現斷裂性骨折。上述之
      傷害合併有右肺下葉性挫裂傷6 公分，後側下方有5 乘2
      公分之破裂孔，及右肺門脈部有一顆發生。右肋膜腔出現
      積血500 毫升。除了上述胸腔之傷害外，腹腔於肝臟右葉
      出現3 條挫裂傷，長達8 公分及間質破裂性傷害6 乘4 公
      分」等傷勢，亦有法務部法醫研究所（96）醫鑑定字第09
      61101550號鑑定報告書附卷可稽（見相驗卷第121 至124
      頁）。
（三）被害人邱金定於當日13時33分許由119 人員送到健仁醫院
      急診時，開始時意識清楚之情，業據健仁醫院100 年4 月
      22日健仁字第1000000121號函敘甚詳（見本院卷第116 頁
      ），並有上述急診外科病歷等資料可憑（見原審卷一第21
      至28頁）。又證人即被害人之子蔡志明於本院審理時到庭
      證稱：「（案發當天健仁）醫院打電話來，說我媽媽現在
      人在健仁醫院，要我過去一趟」、「我接到電話後約5 分
      鐘到達醫院」、「我到達醫院時我媽媽說她背部被東西砸
      到，很痛」、「因我媽媽說她背部被東西砸到很痛，我看
      到她背部有一處黑黑的，像是碰到沙及泥土之類的東西，
      我問她怎麼樣，她說被東西砸到」、「我問她怎麼弄到，
      她說她到工地撿拾回收物被砸到，我勸她不要再去撿了」
      、「（在案發前我媽媽撿回收物）有5 、6 年」等語（見
      本院卷第152 至154 頁）；另證人即被害人之女蔡秀英到
      庭亦證稱：「（問：發生事情那一天，你在什麼地方第一
      次見到你媽媽？）在健仁醫院急診室要去照X 光的旁邊那
      裡」、「（問：那時你媽媽意識還清楚嗎？）有氣無力，
      臉色很蒼白」、「（問：還能講話嗎？）有，我有問她【
      媽你是怎麼樣？】、「我問她【媽你是怎麼樣？】她很小
      聲、很慢的說被工地的東西砸到，她說胸口要喘氣喘不過
      來，很難受」、「衣服是等到醫生宣布不治，才把衣服剪
      破拿給我們，我看背部有手掌大小的泥土痕跡」、「檢察
      官解剖後我們有詢問死因，檢察官說是外力造成內臟出血
      ，當時我們有問衣服是否要當證據，檢察官說已經解剖，
      死因已經知道，沒有必要保留等語（見本院卷第149 頁、
      第154 頁反面）。再者，證人即案發後到現場送被害人至
      醫院之消防人員陳盟仁到庭亦證稱：「（問：病人外觀上
      有什麼不一樣？）有點髒，身體手腳、衣服有點髒，好像
      是躺在地上被泥土沾在身上的感覺」等語（見本院卷第14
      6 頁反面）；次查：證人俞有芳（原名俞澤鈴）於警詢及
      偵查中分別證述：「被害人邱金定跟我說被不明東西砸落
      （原筆錄記載【雜落】，但經製作筆錄之警員陳福財到庭
      證稱係【砸落】之誤植─見本院卷第96頁反面）、「當天
      我是看到她肩膀上有黑色沙子，就主動問她是不是被什麼
      東西砸到」等語（見相驗卷第11頁；偵一卷160 頁）；而
      對於在被害人邱金定的肩膀上有發現黑色細沙，在（系爭
      工地）可發現這種細沙之情，復據證人俞有芳（原名俞澤
      鈴）於原審法院審理時證述甚詳（見原審卷二第5 頁反面
      ），【雖證人俞有芳於原審法院審理時稱：有聽到被害人
      口念「阿彌陀佛」，但忘記有沒有聽到被害人說被不明物
      體砸中等語（見原審卷二第5 頁反面），然本院斟酌其前
      揭警詢之陳述，係案發當天所為，印象最鮮明、記憶最為
      清楚，反觀審理中作證時距案發已逾3 年，記憶難免模糊
      ，且證人俞有芳既有聽到被害人口念「阿彌陀佛」，可見
      被害人當時尚能陳述，則被害人見俞有芳前來關切並詢問
      發生何事之際，衡情應無不予答覆之理，佐以證人俞有芳
      係偶然路過發現被害人而叫救護車將被害人送醫，應無憑
      空杜撰被害人有向伊表示被不明東西砸中乙詞之動機。準
      此，俞有芳前揭於警詢及偵訊分別證稱：「被害人邱金定
      跟我說被不明東西砸落」、「當天我是看到她肩膀上有黑
      色沙子，就主動問她是不是被什麼東西砸到」各情，堪予
      信實】。綜上觀之，足見：1.被害人於案發後在案發現場
      ，及被送至健仁醫院急救開始時候，其意識尚清楚，尚可
      言語。2.被害人案發後其肩膀上及背部有細沙、泥土之痕
      跡。3.被害人於意識尚清楚之時，曾分別向證人俞有芳及
      其子女蔡志明、蔡秀芳表示其在工地被不明東西砸到等各
      情，至為明確。（至於證人即消防人員陳盟仁到庭雖先證
      稱：救護車到現場時被害人已經沒有意識，已經摸不到脈
      搏，也沒有呼吸云云，惟其嗣後又改稱：其實本案時間有
      點久，（被害人意識狀況）不太記得了等語；再經本院質
      以：「你能否確認當時你們到現場時被害人已經意識不清
      楚」？其證稱：「不太記得」等語─見本院卷第146 至14
      8 頁。本院查：微論證人陳盟仁上開證述，前後已不一致
      ，且其先前所證：「救護車到現場時被害人已經沒有意識
      ，已經摸不到脈搏，也沒有呼吸」云云一節，又核與上開
      客觀事證不符，自無足取）。又法務部法醫研究所法醫斟
      酌俞有芳前揭稱被害人曾口述被不明物體砸中乙情，綜合
      解剖及檢查結果，研判認為「死者之死亡為背部遭受鈍力
      撞擊而造成骨折及血氣胸死亡，其脊柱之斷裂可能出現於
      死後造成，否則依其傷勢，不可能由所謂的受傷地點走到
      路邊求救，其受傷之外力可能來自高處之重物且有較柔軟
      之表面（如水泥或沙子等）…」等情，有法醫研究所上開
      鑑定報告書在卷可參（見相驗卷第124 頁），此適與證人
      俞有芳、蔡志明、蔡秀英、陳盟仁等人前揭分別證述「被
      害人曾言及在工地被不明物體砸中」、「在被害人肩膀上
      發現有工地的黑色細沙及背部有手掌大小的泥土痕跡」之
      情節，相互呼應。綜上，被害人係遭自高處墜落之黑色細
      沙等重物擊中背部而造成骨折及血氣胸死亡之事實，已甚
      明確。至於被告辯護人於原審質疑：1 、依健仁醫院之診
      斷證明書所載，被害人之腹部及胸部均有挫傷，而依鑑定
      報告第7 頁七、死亡經過研判「為背部遭受鈍力撞擊」，
      則被害人之腹部及胸部之挫傷從何而來？有無可能遭受正
      面撞擊所致？2 、被害人之脊柱於何情況會造成死後斷裂
      ？若為生前斷裂，則造成之外力可能為何？3 、被害人之
      死因，若排除報案人俞有芳之口述，僅依解剖報告等相關
      資料，其死因及死亡方式有無其他可能性？（見原審卷一
      第168 頁刑事準備程序書狀所載）。原審為慎重起見，檢
      附健仁醫院診斷證明書及相關照片，送請法務部法醫研究
      所查復，據復稱：「(1)綜合解剖之結果發現死者之傷害均
      集中於右肩胛骨向下及右背側，其體表並無鈍挫傷出現，
      即未見有皮膚破損出現。而健仁醫院之診斷證明書所載胸
      腹部挫傷應為X 光下之診斷，與解剖之所見並不相違背。
      若為車禍或高處墜落，其體表應會有接觸點而破損，若為
      車禍其傷害之部位較高較難比對其接觸點。若為高處墜落
      則因接觸面較大可能會造成四肢之骨折及擦挫傷。(2)脊椎
      之死後斷裂可能出現於搬運之過程。若為生前斷裂則須視
      其作用力之方向和外傷之分佈而判斷。(3)若排除報案人之
      所述，仍為鈍力撞擊，且為較大面積之突出物撞擊所致，
      如貨車上之凸出物撞擊所致」等情，有該所99年6 月15日
      法醫理字第0990003031號函在卷可憑（見原審卷一第310
      頁）。依此而論，被害人於案發後送至健仁醫院急救，健
      仁醫院所為之診斷，與法務部法醫研究所綜合解剖之結果
      所為死亡經過研判，並無相違背之處。且本件被害人係在
      系爭工地，遭自高處墜落之黑色細沙等重物擊中致傷，業
      經本院認定如上（按此部分與報案人俞有芳前揭警詢所述
      同），則自無該所上述「若排除報案人之所述，仍為鈍力
      撞擊，且為較大面積之突出物撞擊所致，如貨車上之凸出
      物撞擊所致」之情，併予敘明。
（四）證人即被害人兒子蔡志明於警詢及本院審理時陳稱：被害
      人當天係外出撿拾資源回收物等語（見相驗卷第4 頁、本
      院卷第154 頁反面），並參酌證人黃建源於原審法院審理
      時證稱：伊之前常常看到被害人推著相驗卷第13頁上圖所
      示之小推車（下稱系爭小推車）進入系爭工地撿拾東西，
      伊趕過被害人很多次等語（見原審卷二第7 頁反面至第8
      頁）以觀，足認被害人曾多次推系爭推車進入系爭工地內
      撿拾資源回收物，且案發當天亦係推系爭推車外出撿拾資
      源回收物，殆無疑義。
（五）至於案發當時，被害人前揭系爭推車有無進入上述工地內
      ？本院查：證人即當天在系爭工地清理廢棄物之王阿對於
      原審法院審理時證稱：「意外發生的當天我們是下午1 點
      上班，我推東西從電梯下來，大概是在當天下午1 點15左
      右，就看到（被害人邱金定）靠在汽車旅館的花圃旁邊」
      、「我們打掃的東西都是屬於泥沙、紙袋比較細小的東西
      」、「（問：意外當天你推車子下來，在工地的圍牆旁，
      你有看到什麼推車？）我們工地內，圍牆門邊有一個推車
      、「（問：提示工地現場照片：相驗卷第53頁下圖，當時
      推車是否在照片所示之位置上？）是的」、「那台推車是
      我將垃圾推下去的時候就看到那台推車在那裡」等語（見
      原審卷一第224 頁反面至第226 頁）；另證人黃建源於警
      詢稱：伊當天中午12時向被告請假外出，約於13時10分許
      返回工地，看到被害人在維也納花園汽車旅館招牌下休息
      ，當時被害人所有之推車放在工地內，約14時以前因推土
      機要清理廢土，工地主任洪漢璋指示伊將系爭推車推出工
      地至汽車旅館旁，當時救護車已經將被害人送走就醫等語
      （見相驗卷第26至27頁）；於偵查中具結後，經檢察官提
      示警詢筆錄，仍稱：伊警詢所述屬實，是洪漢璋說系爭推
      車擋到山貓要清理廢土，叫伊把推車推出工地，該推車原
      所在位置在工地內大門附近的水管旁邊（即相驗卷第12頁
      及第14頁照片所示位置），係伊把它推出工地至汽車旅館
      旁矮牆機車停放位置處（即相驗卷第13頁上圖照片所示位
      置）等情（見偵一卷第168 頁），而證人王阿對上開所述
      之「相驗卷第53頁下圖照片」，與證人黃建源前揭所述之
      「相驗卷第12頁及第14頁照片」所示位置相同，因此，堪
      認被害人所有上開推車於當天13時10分即黃建源返回工地
      之前，確係位於工地內大門附近的水管旁邊無誤。參酌被
      害人曾多次推系爭推車進入系爭工地內撿拾資源回收物及
      案發當天亦係推系爭推車外出撿拾資源回收物等各節，已
      如前述，足徵被害人當天13時10分即黃建源返回工地之前
      ，曾推系爭推車進入工地內撿拾資源回收物甚明。至於證
      人黃建源於原審審理時翻異前詞改稱：伊當天下午返回工
      地時，系爭推車已經在工地外面的公園（即汽車旅館花圃
      ）附近云云（見原審卷二第8 頁反面至第9 頁），顯係事
      後迴護被告之虛偽陳述，委無可取。另證人即案發後至現
      場之警員郭志傑到庭雖證稱：「我去（現場）的時候推車
      是在外面」云云（本院卷第95頁），惟再質之其到現場之
      時間？其又證稱：「我們不是第1 個到現場，是派出所先
      到，我們是屬於責任區，會通知我們，我們去會比較晚」
      、「（問：大概晚多久，你到達時間是1 點多、2 點多還
      是3 點多？）超過那個時間」等語（本院卷第94頁），查
      ：證人郭志傑警員到現場之時間既已經超過下午3 點多，
      則揆之上開說明，系爭推車業已由證人黃建源由工地內將
      之推出至維也納花園汽車旅館旁置放，則證人郭志傑警員
      到現場的時候，推車是在外面，乃事所必然。
（六）證人俞有芳（原名俞澤鈴）於原審審理時證稱：「（發現
      被害人時）在被害人肩膀上有發現黑色的細沙，在工地可
      以發現這種細沙」、「（問：你發現被害人在汽車旅館招
      牌下面的時候，當時汽車旅館招牌下面有沒有工地細沙？
      ）沒有」、「（問：當時汽車旅館有無在整修）沒有」、
      「（問：案發現場附近還有無其他工地？）就只有幸福府
      邸大樓工地而已」等語（見原審卷二第4 頁反面至第6 頁
      ），顯見被害人並非在維也納花園汽車旅館招牌下方，遭
      黑色細沙或其他等重物擊中。又維也納花園汽車旅館招牌
      係位在巷口轉角處，隔著巷道面對高雄市○○區○○段地
      號445 、449 及450 號三筆土地，僅地號450 土地有興建
      幸福府邸大樓，而地號445 號、449 號二筆土地則均係空
      地，無興建任何建物等情，此有地籍圖及GOOGLE地圖列印
      照片在卷可佐（見原審卷一第122 頁至131 頁），均與證
      人俞有芳前揭稱案發當時附近只有幸福府邸大樓工地之情
      節吻合。雖被告於原審又稱：案發當天附近還有高雄市○
      ○區○○段地號451 號土地（下稱地號451 號土地）在施
      工云云。然地號451 號土地之建案，於案發前即於96年9
      月30日已申報竣工，此有該建案之使用執照申請書附卷可
      稽（見原審卷一第143 頁），可見該建案當時業已完工，
      益徵被害人係在系爭工地內遭自高處墜落之黑色細沙等重
      物擊中背部後，才步行至對面維也納花園汽車旅館招牌下
      方花圃圍牆，至為灼然。
（七）按工作場所出入口應設置方便人員及車輛出入之拉開式大
      門，作業上無出入必要時應關閉，並標示禁止無關人員擅
      入工作場所，且應置管制人員，管制出入人員，非有適當
      防護具不得讓其出入。營造安全衛生設施標準第11條第2
      款、第4款 分別定有明文。本件被告身為工地主任，負責
      工地安全維護事宜，自應注意上揭規定。又證人黃建源於
      警詢稱：伊上班時間為中午12時至早上8 時，負責管制工
      地人員進出，案發當天中午12時至13時，伊向被告請假外
      出，約13時10分才返回工地等語（見相驗卷第26頁）；於
      原審法院審理時證稱：「（伊於96年10月間任職）幸福府
      邸大樓工地擔任看守工寮的人員」、「我的工作內容跟被
      告差不多，只是他有執行的權力，……，工地安全、工地
      的環境，就是圍牆有沒有圍起來、鎖起來，不要讓閒雜人
      員靠近工地」、「只要沒有戴安全帽或是識別證的人都禁
      止靠近工地」、「（案發當天中午我）不在，因為我與我
      們主任洪漢璋交接，去吃中飯，我從12點吃到2 點」、「
      （問：你去吃飯為何要跟主任即被告交接，交接何職務？
      ）工地的安全維護，因為我們工地24小時都要有人專責負
      責」等語（見原審卷二第7 頁），且被告及其辯護人於原
      審法院審理中對於證人黃建源前揭所述均表示沒有意見（
      見原審法院卷三第10頁），足見證人黃建源前揭證述與事
      實相符，堪認系爭工地當天中午12時至13時10分，原本負
      責門口管制之黃建源向被告請假外出，應由被告負責工地
      安全之維護之事實，至為明確。又證人黃建源於原審法院
      審理時證稱：伊當天吃完飯回到工地，工地的鐵門就打開
      了等語（見原審卷二第9 頁），且當天在系爭工地清理廢
      棄物之證人王阿對，於13時15分許推運垃圾下樓，未出工
      地圍籬，即能清楚看到工地大門對面圍籬外，被害人坐在
      維也納花園汽車旅館招牌下方花圃圍牆，已如前述，顯見
      案發當天13時10分即黃建源返回工地之前，系爭工地人員
      出入之大門並未關閉，昭然甚明。綜上各節，足認被告於
      案發當天中午12時至13時10分即負責管制人員進出工地之
      黃建源請假外出期間，其應注意將工地大門關閉，亦應注
      意指派人員管制大門人員之進出，當時復無不能注意之情
      形，其竟疏未注意及此，因而造成被害人邱金定得趁機進
      入工地內撿拾資源回收物，並在工地內遭自高處墜落之黑
      色細沙等重物砸中背部，並致被害人邱金定受傷不治死亡
      ，顯然被告上開過失行為與被害人死亡結果之間，有相當
      因果關係，彰彰明甚。被告辯護人辯護意旨認縱然被告有
      上述過失行為，亦難認與被害人死亡結果之間，有相當因
      果關係，自難信採。
（八）公訴意旨另以：被告有疏未注意劃定飛落物警示區，亦未
      於投擲作業時嚴禁人員進入警示線區域內之過失云云。惟
      按雇主不得「使」勞工以投擲之方式運送任何物料。但採
      取下列安全設施者不在此限：一、劃定充分適當之滑槽承
      受飛落物料區域，設置能阻擋飛落物落地彈跳之圍屏，並
      依第24條第2 項第2 款之規定設置警示線。二、設置專責
      監視人員於地面全時監視，嚴禁人員進入警示線之區域內
      ，非俟停止投擲作業，不得使勞工進入。營造安全衛生設
      施標準第28條第1 項定有明文。是以若雇主未要求或同意
      勞工以投擲之方式運送物料，自無此注意義務，合先敘明
      。經查，案發當天系爭工地有進行水電測試及大樓平台清
      潔、清運廢棄物等作業，並由王阿對及郭秀霞負責清潔廢
      棄物，此有案發當天之點工單及施工日報表影本各1 紙附
      卷可佐（見偵一卷第119 頁、第149 頁反面）。又被告供
      稱當天工地廢棄物都是由電梯載下來後，由女工以手推車
      倒在廢棄物堆集的區域等語（見原審卷三第13頁），核與
      證人王阿對於審理時證稱：工地垃圾都是坐電梯運到垃圾
      場，工地有要求一定要用車子慢慢推，不能用丟的等語（
      見原審卷一第224 頁反面至225 頁反面）；證人黃建源於
      警詢稱：工地的廢土是由2 名婦人負責清理，伊有看到清
      潔人員是以推車清運等語（見相驗卷第27頁）相符，足認
      被告當天係規定要以手推車載運廢棄物並坐電梯至一樓將
      廢棄物推運至固定區域傾倒，未要求或同意以投擲的方式
      清運廢棄物。此外，復無其他證據證明被告當天有要求或
      同意其他勞工以投擲之方式運送任何物料，自難認被告有
      劃定充分適當之滑槽承受飛落物料區域，設置警示線及能
      阻擋飛落物落地彈跳之圍屏，並設置專責監視人員於地面
      全時監視，嚴禁人員進入警示線之區域內，非俟停止投擲
      作業，不得使人進入等義務，故尚難以被告未劃定飛落物
      警示區，亦未於投擲作業時嚴禁人員進入警示線區域內乙
      事，遽認被告有疏失，附此敘明。
（九）綜上所述，本件事證明確，被告上開業務過失致死犯行，
      洵堪認定。
二、核被告上述所為，係犯刑法第276 條第2 項之業務過失致死
    罪。
三、原審認被告罪證明確，因而適用刑法第276 條第2 項、第41
    條第1 項前段，刑法施行法第1 條之1 之規定，並審酌被告
    身為工地主任，於案發當天中午12時至13時10分期間，疏未
    關閉出入口可拉式大門，亦未指派人員負責門口人員出入，
    致釀成意外，被害人因而死亡，所造成之人命損害，永難彌
    補，且被告犯後尚未與被害人家屬達成和解，本不宜輕縱，
    惟念被害人無視「禁止無關人員擅入工作場所」之標示，擅
    自進入工地撿拾資源回收物，對事故發生亦有相當疏失，並
    斟酌被告之智識程度、經濟情況等一切情狀，量處有期徒刑
    4 月，並諭知如易科罰金以新台幣1 千元折算1 日之折算標
    準，其認事用法均無違誤，量刑亦屬妥適。被告上訴意旨否
    認犯罪，指摘原判決不當；公訴人上訴意旨指摘原判決量刑
    太輕，均無理由，應予駁回。
據上論斷，應依刑事訴訟法第368條，判決如主文。
本案經檢察官施慶堂、朱朝亮到庭執行職務。
中    華    民    國  100     年    7     月    11    日
                  刑事第十一庭  審判長法  官  翁慶珍
                                      法  官  孫啟強
                                      法  官  石家禎
以上正本證明與原本無異。
如不服本判決應於收受本判決後10日內向本院提出上訴書狀，其
未敘述上訴理由者，並得於提起上訴後10日內向本院補提理由書
狀（均須按他造當事人之人數附繕本）「切勿逕送上級法院」。
中    華    民    國   100    年    7     月    11    日
                                      書記官  熊惠津
附錄本判決論罪科刑法條：
刑法第276 條第2 項
從事業務之人，因業務上之過失犯前項之罪者，處5 年以下有期
徒刑或拘役，得併科3 千元以下罰金。